【裁判字號】    90,易,477
【裁判日期】    901019
【裁判案由】    竊盜
【裁判全文】
臺灣宜蘭地方法院刑事判決                            九十年度易字第四七七號
    公  訴  人  臺灣宜蘭地方法院檢察署檢察官
    被      告  丙○○
右列被告因竊盜案件，經檢察官提起公訴（九十年度偵字第二０一０號），本院判決
如左：
    主  文
丙○○無罪。
    理  由
一、公訴意旨略以：被告丙○○意圖為自己不法之所有，於民國九十年二月十九日十
    一時四十分許，在宜蘭縣宜蘭市○○街十六之五號「瑞仁」服飾店內購物之際，
    趁乙○○及甲○不注意，竊取其二人所有皮包一只（乙○○之皮包內有行動電話
    一具、鑰匙一串、汽車駕駛執照及現金新台幣三千五百元、甲○之皮包內有健保
    卡、汽車駕駛執照及現金一千三百五十元）及衣服一件（均放置於一塑膠袋內）
    ，得手後將現金及行動電話留下供己使用，其餘物品則於同日以郵寄方式寄至甲
    ○住處，嗣於同年月二十日經警循線查獲。
二、按犯罪事實應依證據認定之，無證據不得推定其犯罪事實；又不能證明被告犯罪
    者，應諭知無罪之判決；刑事訴訟法第一百五十四條、第三百零一條第一項分別
    定有明文。又事實之認定，應憑證據，如未能發現相當證據，或證據不足以證明
    ，自不能以推測或擬制之方法，為裁判基礎（最高法院四十年台上字第八六號判
    例參照）。公訴人認被告涉犯上開竊盜罪嫌，係以被害人乙○○及甲○指訴及信
    封一紙附卷可稽，且被告於偵查中多次番異前詞，似有隱瞞之嫌等情為主要論據
    。
三、訊據被告堅決否認有何竊盜犯行，辯稱：當日中午許在路旁拾獲此一皮包，為避
    免失主擔心，便迅速於同日二至三時以限時郵寄方式寄還失主，當時拾獲此一皮
    包時，並未見到手機，僅有手機套，另當時被害人找到他時，因為被害人口氣不
    好，且為了避免麻煩所以一開始才未將拾獲物品且已經將之寄還之事告知等語，
    查：被害人乙○○、甲○於本院審理中陳述：當天接近中午十一點多去服飾店挑
    衣服及試穿衣服，當時皮包放在旁邊，我們兩人的皮包一起放在塑膠袋內，塑膠
    袋是寶藍色，裡面有手機，一件衣服，鑰匙一串，要付錢的時候發現不見了，被
    換成淺紫色的塑膠袋，該塑膠袋是隔壁商店的袋子，我就跑到隔壁去問，老闆娘
    就說該名客人他認識，是在礁溪開設髮廊，因為住址、姓名不詳，因此我們就到
    礁溪一家一家找，當時我們心裡想可能是拿錯了，後來當天傍晚七、八點就找到
    被告，我就問他有沒有拿錯衣服，被告當時說沒有，我們就去報案，但當時警察
    不在，所以隔天早上十點多，我們前往警局作筆錄時，家人通知我們東西已經被
    寄回家中，且我們本來以為錢不見，但回家後發現錢都還在，只是一件衣服及手
    機不見等語（見本院九十年十月五日審理筆錄），由上述被害人所言得見，其循
    線找到被告之時已經為當晚七、八點，且失竊之物品僅為手機一支，現金並未失
    竊，再輔以仔細查核警方所扣之前揭限時信封足見，該信函是於二月十九日下午
    二時許所寄出，此有扣案之信封上郵戳記載可明，亦即被告於案發後二小時左右
    ，且早在被害人循線找到被告之前（晚間七、八點），便以限時郵件方式將該物
    品寄返被害人，亦即被告早在不知被害人會循線查獲其之前便將前揭物品寄還，
    是衡以常情，一般行竊之人，對於行竊後無用之物品多已丟棄之方式處理，盡量
    避免留下得以循線追查之線索，然本件被告卻以限時郵寄方式將物品寄還，此一
    可能留下追查線索之行為，應非行竊之人所可能為之，且若被告果有竊盜之犯意
    ，應無捨棄使用、流通性較易之現金之理，由被告所為前揭行為得見，被告辯稱
    當時僅係拾獲物品將之寄回之辯詞應足採信，此外復查無其他積極證據足認被告
    涉有竊盜犯行，依法應為無罪之判決。
據上論斷，應依刑事訴訟法第三百零一條第一項，判決如主文。
本案經檢察官廖允松到庭執行職務
中    華    民    國      九十      年       十       月      十九      日
                                        臺灣宜蘭地方法院刑事第二庭
                                            法  官  李  毓  華
右正本證明與原本無異。
如不服本判決，應於判決送達後十日內，向本院提出上訴狀。（應附繕本）
                                            書記官  林  慶  生
中    華    民    國      九十      年       十       月     二十四     日


司法院資訊處製作；財團法人民間司法改革基金會備份。
